【裁判字號】    98,訴,1132
【裁判日期】    981123
【裁判案由】    違反毒品危害防制條例
【裁判全文】
臺灣屏東地方法院刑事判決              98年度訴字第1132號
公  訴  人  臺灣屏東地方法院檢察署檢察官
被      告  甲○○
上列被告因違反毒品危害防制條例案件，經檢察官提起公訴（98
年度毒偵字第1141號），嗣被告於本院準備程序進行中先就被訴
事實為有罪之陳述，本院告知被告簡式審判程序之旨，並聽取當
事人之意見後，裁定改由受命法官獨任依簡式審判程序審理，判
決如下：
    主  文
甲○○施用第一級毒品，累犯，處有期徒刑壹年。扣案之第一級
毒品海洛因壹包（包裝袋重零點貳零肆公克，驗餘淨重零點壹零
陸公克）沒收銷燬之。
    事  實
一、甲○○（原名黃元璋）前於民國87年間，因施用毒品案件，
    經本院以87年度毒聲字第873 號裁定送觀察、勒戒，經評定
    無繼續施用毒品傾向，而於87年11月27日釋放，並由臺灣高
    雄地方法院檢察署檢察官於87年11月27日以87年度偵字第
    7540號為不起訴處分確定，又於88年間，因施用毒品案件，
    先後經臺灣高雄地方法院裁定送觀察勒戒、強制戒治，復經
    本院裁定停止強制戒治，而於89年10月12日期滿執行完畢；
    再於89年間，因施用毒品案件，經本院以89年度易字第1153
    號判決處有期徒刑9 月、7 月，應執行有期徒刑1 年2 月確
    定，復於96年間，因施用毒品案件，經臺灣嘉義地方法院以
    96年度訴字第547 號判決處有期徒刑10月確定，嗣經同法院
    以96年度聲減字第1674號裁定減刑為有期徒刑5 月，而於97
    年3 月11日縮刑期滿執行完畢。詎其仍不知悔改、戒絕毒品
    ，明知海洛因業經公告列為毒品危害防制條例第2 條第2項
    第1 款之第一級毒品，不得非法持有、施用，竟基於施用第
    一級毒品海洛因之犯意，於98年6 月26日下午5 時許，在其
    位於屏東縣屏東市○○街109 號之4 之居所內，以將海洛因
    置於注射針筒內摻水稀釋後，注射血管之方式，施用第一級
    毒品海洛因1 次。嗣於98年7 月1 日下午4 時20分許，在屏
    東縣萬丹鄉○○路885 號前，因其形跡可疑，為警盤查，其
    在有偵查犯罪職權之員警尚未發覺其上開犯罪之前，即主動
    將其所有之第一級毒品海洛因1 包（包裝袋重0.204 公克，
    驗餘淨重0.106 公克）交給警方扣案，並供承上情，警方乃
    徵得其同意採集其尿液檢體送檢驗，結果呈嗎啡陽性反應。
二、案經屏東縣政府警察局屏東分局報告臺灣屏東地方法院檢察
    署檢察官偵查起訴。
    理  由
一、本案被告甲○○所犯違反毒品危害防制條例案件，並非法定
    刑為死刑、無期徒刑或最輕本刑3 年以上有期徒刑之罪，亦
    非高等法院管轄第一審之案件，而被告於本院準備程序中就
    被訴事實為有罪之陳述，本院合議庭乃裁定由受命法官獨任
    進行簡式審判程序。又簡式審判程序之證據調查，依刑事訴
    訟法第273 條之2 規定，不受同法第159 條第1 項審判外陳
    述排除之限制，再被告對於卷內之各項證據，亦不爭執證據
    能力，故卷內所列之各項證據，自得作為證據，先予敘明。
二、上揭事實，業據被告坦承不諱，其為警採集之尿液檢體，經
    送請台灣檢驗科技股份有限公司以酵素免疫分析法及氣相層
    析質譜儀法檢驗，結果呈嗎啡陽性反應，有該公司98年7 月
    22日編號KＺ000000000000號濫用藥物尿液檢驗報告及尿液採
    證編號姓名對照表各1 份在卷足憑（見偵卷第9 頁、警卷第
    16頁），另扣案之白色粉末1 包，經送請高雄市立凱旋醫院
    鑑定結果，確為第一級毒品海洛因，有該醫院98年7 月13日
    濫用藥物成品檢驗鑑定書1 份在卷可稽（見偵卷第8 頁），
    此外復有扣押筆錄、扣押物品目錄表各1 份附卷可佐（見警
    卷第6 至8 頁），被告上開自白顯與事實相符。再按毒品危
    害防制條例於92年7 月9 日修正公布，其中第20條、第23條
    將施用毒品之刑事處遇程序，區分為「初犯」、「5 年內再
    犯」、「5 年後再犯」，而依立法理由觀之，僅限於「初犯
    」、「5 年後再犯」，始應先經觀察、勒戒或強制戒治程序
    ，倘被告於5 年內已再犯，經依法追訴處罰，縱其第3 次（
    或第3 次以上）再度施用毒品之時間，在初犯經觀察、勒戒
    或強制戒治執行完畢釋放5 年以後，已不合於「5 年後再犯
    」之規定，且因已於「5 年內再犯」，顯見其再犯率甚高，
    原實施觀察、勒戒或強制戒治，已無法收其實效，即應依該
    條例第10條處罰，最高法院95年5 月9 日95年度第7 次刑事
    庭會議決議可資參照。查被告前於87年間，因施用毒品案件
    ，經本院以87年度毒聲字第873 號裁定送觀察、勒戒，經評
    定無繼續施用毒品傾向，而於87年11月27日釋放，並由臺灣
    高雄地方法院檢察署檢察官於87年11月27日以87年度偵字第
    7540號為不起訴處分確定，於88年間，又因施用毒品案件，
    先後經臺灣高雄地方法院裁定送觀察勒戒、強制戒治，復經
    本院裁定停止強制戒治，而於89年10月12日期滿執行完畢；
    其復於89年間，因施用毒品案件，經本院以89年度易字第
    1153號判決處有期徒刑9 月、7 月，應執行有期徒刑1 年2
    月確定，於96年間，因施用毒品案件，經臺灣嘉義地方法院
    以96年度訴字第547 號判決處有期徒刑10月確定，嗣經同法
    院以96年度聲減字第1674號裁定減刑為有期徒刑5 月確定，
    而於97年3 月11日縮刑期滿執行完畢等事實，有臺灣屏東地
    方法院檢察署刑案資料查註紀錄表、臺灣高等法院被告全國
    前案紀錄表各1 份在卷可按，是被告於強制戒治執行完畢釋
    放後5 年內既已再犯施用毒品案件，並經法院論罪科刑，即
    非屬前述「5 年後再犯」之情形，檢察官自應依法追訴。從
    而，本件事證明確，被告犯行洵堪認定，應依法論科。
三、查海洛因係屬毒品危害防制條例第2 條第2 項第1 款所規定
    之第一級毒品。是核被告所為，係犯毒品危害防制條例第10
    條第1 項施用第一級毒品罪。其持有毒品復進而施用，持有
    毒品之低度行為，為施用毒品之高度行為所吸收，不另論罪
    。再查被告前有如事實欄所示之科刑及執行情形，有臺灣屏
    東地方法院檢察署刑案資料查註紀錄表、臺灣高等法院被告
    前案紀錄表各1 份附卷足憑，其於刑之執行完畢後5 年內，
    故意再犯本件有期徒刑之罪，為累犯，應依刑法第47條第1
    項加重其刑。次查本件警員上前盤查被告時，尚未發覺其有
    為上開犯罪事實，係被告主動將上開海洛因1 包交給警方扣
    案並供承上情之事實，有偵查報告1 份在卷可查（見警卷第
    2 頁），被告顯係對於未發覺之罪自首而受裁判，爰依刑法
    第62條前段規定減輕其刑，並依法先加重後減輕之。本院審
    酌被告施用毒品，足以戕害其身心，滋生其他犯罪，惡化治
    安，且有毒品前科、素行不良，業如前述，惟念其犯後坦承
    犯行，且施用毒品行為於本質上係屬自我戕害行為，反社會
    性之程度較低等一切情狀，並斟酌檢察官之求刑，量處如主
    文所示之刑。至本件扣案之海洛因1 包（包裝袋重0.204 公
    克，驗餘淨重0.106 公克），為查獲之毒品，不問屬於犯人
    與否，應依毒品危害防制條例第18條第1 項前段規定，宣告
    沒收銷燬之；而因鑑定單位一般係以傾倒之方式，將包裝袋
    內之毒品倒出而與包裝袋分離而稱重，必要時，輔以刮杓刮
    取袋內粉末，然無論依何種方式分離，包裝袋內均有極微量
    之毒品殘留，業經法務部調查局以93年3 月19日調科壹字第
    09300113060 號函釋在案，認前開空包裝袋，其內含有極微
    量第一級毒品海洛因殘留而無法析離，應整體視為查獲之第
    一級毒品海洛因，而依毒品危害防制條例第18條第1 項前段
    之規定，諭知沒收銷燬之；至於鑑驗耗損之毒品因業已滅失
    ，無庸為沒收銷燬之諭知，併此敘明。
據上論斷，應依刑事訴訟法第273 條之1 第1 項、第299 條第1
項前段，毒品危害防制條例第10條第1 項、第18條第1 項前段，
刑法第11條、第47條第1 項、第62條，判決如主文。
本案經檢察官任亭到庭執行職務。
中    華     民     國    98   年    11    月    23   日
                    刑事第五庭  法   官  陳秀慧
以上正本證明與原本無異。
如不服本判決應於收受判決後10日內向本院提出上訴書狀，並應
敘述具體理由；其未敘述上訴理由者，應於上訴期間屆滿後20日
內向本院補提理由書（均須按他造當事人之人數附繕本）「切勿
逕送上級法院」。
中    華    民    國    98    年    11    月    23    日
                                書記官  溫訓暖
附錄本判決論罪科刑法條：
毒品危害防制條例第10條
施用第一級毒品者，處 6 月以上 5 年以下有期徒刑。
施用第二級毒品者，處 3 年以下有期徒刑。


司法院資訊處製作；財團法人民間司法改革基金會備份。
